臺灣基隆地方法院民事裁定  
109年度監宣字第194號
聲  請  人  邱天慶  

相對人即受
監護宣告人  邱學敏  

利害關係人  邱佳馨  

上列聲請人聲請對相對人為監護宣告事件，本院裁定如下：   
    主    文
宣告邱學敏（民國00年0月00日生、身分證統一編號：Z00000000
0號）為受監護宣告之人。
選定邱天慶（男、民國00年00月00日生、身分證統一編號：Z000
000000號）為受監護宣告之人之監護人。
指定邱佳馨（男、民國00年0月00日生、身分證統一編號：Z0000
00000號）為會同開具財產清冊之人。
聲請費用新臺幣壹仟元由受監護宣告之人負擔。
    理    由
一、聲請意旨略以：聲請人之父即相對人邱學敏於約15年前中風
    ，之後健康狀況日益嚴重，原本係中度殘障，現已轉變為重
    度殘障，致不能為意思表示或受意思表示，為此聲請對其為
    監護之宣告，並聲請選任聲請人為監護人及指定邱佳馨為會
    同開立財產清冊之人等語。
二、按對於因精神障礙或其他心智缺陷，致不能為意思表示或受
    意思表示，或不能辨識其意思表示之效果者，法院得因本人
    、配偶、四親等內之親屬、最近一年有同居事實之其他親屬
    、檢察官、主管機關或社會福利機構之聲請，為監護之宣告
    ，民法第14條第1項定有明文。次按受監護宣告之人應置監
    護人；法院為監護之宣告時，應依職權就配偶、四親等內之
    親屬、最近一年有同居事實之其他親屬、主管機關、社會福
    利機構或其他適當之人選定一人或數人為監護人，並同時指
    定會同開具財產清冊之人；法院選定監護人時，應依受監護
    宣告之人之最佳利益，優先考量受監護宣告之人之意見，審
    酌一切情狀，並注意下列事項：㈠受監護宣告之人之身心狀
    態與生活及財產狀況。㈡受監護宣告之人與其配偶、子女或
    其他共同生活之人間之情感狀況。㈢監護人之職業、經歷、
    意見及其與受監護宣告之人之利害關係。㈣法人為監護人時
    ，其事業之種類與內容，法人及其代表人與受監護宣告之人
    之利害關係，民法第1110條、第1111條第1項及第1111條之1
    亦分別定有明文。
三、經查：
　㈠聲請人主張之前揭事實，業據其提出戶籍謄本、中華民國身
    心障礙證明為證。又經本院在鑑定人即長庚醫療財團法人基
    隆長庚紀念醫院陳枻志醫師前訊問相對人時，相對人對本院
    之訊問雖有張嘴回答，惟語意不清，無法辨識回答內容等情
    ，有本院民國109年12月24日訊問筆錄及相對人照片2張、中
    華民國身心障礙證明照片2張在卷可稽，且其精神狀態經鑑
    定結果，略以：邱員（即相對人）於103年8月6日發生「二
    度腦中風」後，腦部功能嚴重受損，語言表達功能缺損，對
    時間、地方及人物之適當辨識能力嚴重減退，呈現「失智症
    」狀態。其生活狀況及現在身心狀態經檢查結果：坐輪椅，
    無法正常行走，無適當之眼神接觸及臉部表情變化。接受、
    維持及保存外界訊息之能力嚴重缺損，無法正常回應測試者
    ，欠缺管理處分自己財產之經濟活動能力，社會功能嚴重缺
    損，日常生活皆需仰賴他人全日照護。若以目前認知功能及
    生活適應功能水準作為研判基礎，邱員之臨床失智症量表評
    分【CDR】達3分（即屬重度失智之程度）。綜合以上所述，
    邱員之過去生活史、疾病史、身體檢查及精神狀態檢查結果
    ，認目前邱員因「重度血管性失智症」，致其為意思表示、
    受意思表示和辨識其意思表示效果之能力已達「完全不能」
    之程度，可為「監護宣告」等語，有長庚醫療財團法人基隆
    長庚紀念醫院之精神鑑定報告書乙件在卷可按。綜合上情，
    足認相對人確因心智缺陷，已達不能為意思表示或受意思表
    示之程度。從而，聲請人聲請對相對人為監護之宣告，為有
    理由，應予准許。
　㈡本院參酌上開鑑定報告、聲請人之主張及本院調查結果，認
    聲請人為相對人之長子，現與相對人同住，負責相對人之日
    常生活及照顧事宜，與相對人關係密切，現相對人受照顧狀
    況亦良好，自適宜擔任相對人之監護人；而利害關係人邱佳
    馨則為相對人之次子，亦為相對人之至親，自有瞭解相對人
    之財產狀況，以利監督之必要。參以聲請人、利害關係人、
    相對人其餘最近親屬即其長女邱素真、次女邱裔慧、孫子邱
    泓瑜、媳婦江美月、邱琬珍均同意由聲請人擔任相對人之監
    護人，並由利害關係人擔任開具財產清冊之人，有聲請人提
    出之親屬會議同意書在卷可稽。本院審酌上情，認由聲請人
    擔任監護人，應符合受監護宣告之人之最佳利益，爰選定聲
    請人為監護人，並指定邱佳馨為會同開具財產清冊之人。另
    監護人邱天慶應依據民法第1113條準用同法第1099條第1項
    之規定，對於受監護宣告之人即相對人之財產，會同邱佳馨
    於2個月內開具財產清冊，並陳報法院，併此敘明。
四、依家事事件法第164條第2項，裁定如主文。
中　　華　　民　　國　　110 　年　　3 　　月　　4 　　日
　　　　　　　　　家事法庭法  官　王美婷 
以上正本係照原本作成。
如不服本裁定，應於送達後十日內向本院提出抗告狀，並繳納抗
告費新臺幣1千元。
中　　華　　民　　國　　110 　年　　3 　　月　　4 　　日
　　　　　　　　　　　　　書記官　施鴻均